【裁判字號】    90,自,74
【裁判日期】    900528
【裁判案由】    偽造有價證券
【裁判全文】
台灣台中地方法院刑事判決                              九十年度自字第七四號
    自  訴  人  甲○○
    被      告  丙○○
    指定辯護人  本院公設辯護人  乙○○
右列被告因偽造有價証券案件，經自訴人提起自訴，本院判決如左：
    主  文
丙○○無罪。
    理  由
一、自訴意旨略以：丙○○於民國（下同）八十三年間簽發發票人為丁○○，付款行
    為彰化商業銀行北屯分行，帳號三二四五九之二號，面額新台幣（下同）二十萬
    元之支票一張，向甲○○兌用現金，該支票經提示不獲兌現，丙○○遂於八十三
    年二月二十六日至台中市○○路二０四之一號甲○○處，要求取回上開支票以辦
    理註銷，並另外簽面額為二十萬元之本票予甲○○，請求甲○○同意分十期攤還
    ，經甲○○要求發票人丁○○亦要共同負擔本票責任，丙○○明知其未得丁○○
    之授權，竟仍向甲○○聲稱已和丁○○講好了，其持有丁○○印章，可代丁○○
    在本票上簽名，而簽發發票人為丙○○、丁○○，面額二十萬元之本票一張，甲○○始同意丙○○自八十三年三月三十一日起分期攤還，詎丙○○自八十三年三
    月三十一日第一期起，即未償還二萬元，且逃逸無蹤，經甲○○向丁○○索討欠
    款，丁○○稱丙○○簽發本票之事伊不知情，並稱該印章係丙○○自行刻用，因
    認被告丙○○涉犯刑法第二百零一條第一項之偽造有價証券罪嫌。
二、按犯罪事實應依證據認定之，無證據不得推定其犯罪事實，刑事訴訟法第一百五
    十四條定有明文。再按刑法偽造有價証券罪，以無制作權人冒用他人名義而製作
    有價証券為要件，倘以他人之代理人自居，而以代理人自己之名義製作有價証券
    時，即與冒用他人名義之要件不合，最高法院八十九年度台上字第四三二一號判
    決、最高法院二十六年度渝上字第一二五號判例、最高法院八十二年度台上字第
    四七八０號判決亦採同旨。
三、訊據被告對右揭時地確有簽發右揭本票一張之事並不否認，惟矢口否認有偽造有
    價証券犯行，辯稱：該本票上丁○○之姓名，係伊所簽署；其上「丁○○」之印
    章非伊所蓋用；又該本票係自訴人逼我簽的，自訴人說有誠意就簽出來，又用三
    字經，動口要打我等語。經查，本票上「丁○○」之印文並無証據証明係被告所
    制作，業據被告否認在卷，雖被告於本院一度供稱：丁○○的印章是她拿給我蓋
    的，係伊蓋的，該印章就是彰化銀行開戶的印章云云，其後經本院提示丁○○彰
    化銀行帳戶之印鑑與本件本票上印文並不相符時，始於同日庭訊再改稱：那本票
    上的印章就不是我蓋的，因為丁○○給我的印章只有一個等語（九十年四月三日
    本院訊問），而為前後不一之陳述，惟查丁○○彰化銀行帳號00000000
    00000號之支票存款帳戶之印鑑與本件本票上印文並不相符等情，亦有本票
    及彰化銀行北屯分行檢送之丁○○帳戶開戶申請書、印鑑卡可佐，互核二者並不
    相符，再參以本件本票之發票日係八十三年二月二十六日，有本票在卷可佐，距
    被告到庭陳明上情之九十年四月三日，相距已有七年之久，是被告上開供稱本票
    印章係伊所蓋用云云，顯係一時誤認，又自訴人甲○○雖亦指稱該印文係被告蓋
  用印章所為，惟查自訴人甲○○係被告之債權人，尚難因被告一時誤認之陳述及
    無其他証據可資佐証下之自訴人之唯一陳述，遽即為被告偽造本票上印文之認定
    。再查，被告於右揭時地簽發之本票，其上記載之發票人係「丙○○、丁○○」
    ，其中發票人欄「丁○○」之署押係丙○○所簽署，是丙○○並在該「丁○○」
    之署押下，另簽署「丙○○代」，而表明該丁○○之署押確係丙○○所代理簽署
    等情，業據被告丙○○陳明在卷，並有本票一張在卷可憑，是被告丙○○既以「
    丁○○」之代理人自居，而以代理人名義製作有價証券，並於本票上表彰該簽名
    非「丁○○」所簽署，而係實際制作人被告所簽署，已與捏造他人名義之條件不
    合，與冒名他人名義制作有價證券有別，自難以偽造有價證券罪嫌相繩。又查，
    本件被告代理簽署丁○○署押以簽發本票之目的，係為向自訴人換回持有之未獲
    兌現之丁○○支票等情，亦據被告丙○○及自訴人甲○○陳明在卷（九十年四月
    三日、二十四日本院訊問），而被告簽發丁○○彰化銀行之支票，確有獲得丁○○之同意授權，亦據被告陳明在卷，核與証人丁○○於另案即被告丁○○、丙○○被訴詐欺案件審理時所述相符（參見臺灣高等法院臺中分院八十八年上易字第
    二七九五號八十八年十二月一日訊問）陳明在卷，是被告再以丁○○之代理人身
    分為處理丁○○未獲兌現之付款人為彰化銀行之同額支票，而簽發丁○○名義之
    本票，究係前開代理權之延伸或係屬無權代理，亦係屬民事問題，而與刑法之偽
    造有價証券有別。綜上所述，被告犯罪不能証明，爰依法為無罪之諭知。
據上論斷，應依刑事訴訟法第三百四十三條、第三百零一條第一項前段，判決如主文
。
中      華      民      國    九十      年      五      月    二十八    日
                                        臺灣臺中地方法院刑事第一庭
                                            法  官    黃  家  慧
右正本證明與原本無異。
如不服本判決，應於送達後十日內向本院提出上訴狀(須附繕本)，上訴於台灣高等
法院台中分院。
                                            書記官
中      華      民      國    九十      年      五      月    二十九    日


司法院資訊處製作；財團法人民間司法改革基金會備份。
